臺灣臺南地方法院刑事判決
110年度易字第141號
110年度易字第256號
公  訴  人  臺灣臺南地方檢察署檢察官
被      告  何科慧



上列被告因業務侵占案件，經檢察官提起公訴（110年度偵字第6
44號、110年度偵字第1743號）及追加起訴（110年度撤緩偵字第
63號），被告於本院準備程序中就被訴事實均為有罪之陳述，經
本院合議庭裁定改由受命法官獨任進行簡式審判程序，並合併審
理，判決如下：
    主  文
何科慧犯業務侵占罪，共貳罪，各處有期徒刑陸月，如易科罰金
，均以新臺幣壹仟元折算壹日。應執行有期徒刑玖月，如易科罰
金，以新臺幣壹仟元折算壹日。緩刑貳年，並應於本判決確定之
日起壹年內向公庫支付新臺幣伍萬元。
    事  實
一、何科慧於民國106年2月至109年4月底受僱於詩肯股份有限公
    司（下稱詩肯公司），均負責銷售商品及收取、保管、移交
    銷售款項等工作，為從事業務之人；詎其於任職期間內，竟
    利用其業務之便，分別意圖為自己不法之所有，基於侵占業
    務上持有之物之犯意，先後為下列行為：
　㈠何科慧於108年10月至109年2月間在詩肯公司設於臺南市○○區
    ○○○路0段000號之臺南湖美一門市擔任銷售員，其於108年12
    月31日收受客戶陳怡如、鄭鈺霖為訂購商品繳交之款項新臺
    幣（下同）12,000元、11,500元後，未依詩肯公司規定於當
    日將上開款項存入詩肯公司帳戶而挪為己用，以此方式將其
    業務上保管而持有之款項共23,500元侵占入己。嗣因上開客
    戶遲未收到商品而向詩肯公司詢問，始為詩肯公司發覺上情
    。　
　㈡何科慧轉調至詩肯公司設於臺南市○○區○○○路000號之臺南中
    正北門市擔任店長後，於109年3月間某日，未依詩肯公司所
    定出售展示商品之流程，即將門市內之格櫃、2層展示架、6
    格櫃、休閒邊几、書桌等商品售與客戶，並於收受客戶繳交
    之貨款共60,100元後，未依規定於當日將上開款項存入詩肯
    公司帳戶，逕行挪為己有，以此方式將其業務上保管而持有
    之上開款項侵占入己。其後詩肯公司因人事輪調異動進行盤
    點，方查知上情。　
二、案經詩肯公司訴由臺南市政府警察局第二分局（下稱第二分
    局）報告臺灣臺南地方檢察署檢察官偵查起訴，及詩肯公司
    訴由臺南市政府警察局永康分局（下稱永康分局）報告同署
    檢察官偵查後先為緩起訴處分，再經撤銷緩起訴處分而追加
    起訴。
    理  由
一、按本件被告何科慧所犯均為死刑、無期徒刑、最輕本刑3年
    以上有期徒刑以外之罪，亦均非高等法院管轄之第一審案件
    ，其於準備程序中就被訴事實均為有罪之陳述，經告知簡式
    審判程序之旨，並聽取檢察官、被告之意見後，本院合議庭
    依刑事訴訟法第273條之1第1項規定裁定進行簡式審判程序
    ，是本案之證據調查，依同法第273條之2規定，不受同法第
    159條第1項、第161條之2、第161條之3、第163條之1，及第
    164條至第170條所規定證據能力認定及調查方式之限制，合
    先敘明。
二、上開犯罪事實，業據被告於偵查、本院準備程序及審理中均坦承不諱，並經證人即告訴代理人劉佩瑜於警詢、偵查中指述明確（警卷㈠即第二分局南市警二偵字第1090662241號卷第7至9頁，警卷㈡即第二分局南市警二偵字第1100000001號卷第5至7頁，追加警卷即永康分局南市警永偵字第1090257699號卷第7至9頁，追加偵卷㈠即臺灣臺南地方檢察署109年度偵字第10272號卷第9頁正反面），且有訂購單、詩肯公司員工訪談紀錄表、解僱通知書、職務移交單、商品明細在卷可稽（警卷㈠第17頁，警卷㈡第15頁，追加警卷第13頁、第15頁、第17頁、第19頁）；參以被告亦自承依詩肯公司規定，其向客戶收取的款項當天就要交還公司，其應在當日下班去超商將客戶交的錢匯給公司等語（參本院卷即本院110年度易字第141號卷第38頁），被告竟未依規定移交營收款項，擅自將事實欄「一、㈠」及「一、㈡」所示之款項占為己用，足見被告各有將前述款項易持有為所有之不法侵占意圖甚明，由此益徵被告任意性之自白確均與事實相符。是本件事證明確，被告上開犯行均洵堪認定，應予依法論科。　
三、論罪科刑：
  ㈠被告於事實欄「一、㈠」及「一、㈡」所示之時間均受僱於詩肯公司而分別在臺南湖美一門市、臺南中正北門市任職，均負責銷售商品及收取、保管、移交銷售款項等工作，為從事業務之人；其基於上開業務關係而經手、保管之款項，自屬其業務上所持有之物。被告於前述時間，以易持有為所有之意思，將其向客戶收取而保管之款項各23,500元、60,100元據為己有，核其所為各係犯刑法第336條第2項之業務侵占罪。
  ㈡被告先後於事實欄「一、㈠」及「一、㈡」所示之時間所為之
    業務侵占犯行，其犯罪時、地可明顯區隔，所侵占之款項來
    源亦不同，堪認其犯意各別，行為互殊，應予分論併罰（共
    2罪）。又檢察官起訴時固認被告侵占如事實欄「一、㈠」所
    示款項應屬先後之兩次犯行，惟被告均係於108年12月31日
    收受客戶陳怡如、鄭鈺霖繳交之款項，原應於當日下班後將
    該等款項一併交回詩肯公司，其捨此不為而於該日逕自將該
    等款項均侵占入己，難認有個別之侵占犯意，亦無從區分為
    不同之犯行；檢察官當庭亦已更正被告就此部分僅成立1罪
    （參本院卷第77頁），併此指明。
  ㈢爰審酌被告不思循正途賺取所需，僅因貪圖私利，即藉由擔
    任詩肯公司門市銷售人員或店長之機會違犯上開犯行，所為
    無視法紀，漠視他人之財產權益，致詩肯公司受有財產上之
    損害，殊為不該，惟念被告犯後坦承犯行不諱，表現悔意，
    所侵占之款項並均已返還詩肯公司，有證人劉佩瑜之陳述及
    本院公務電話紀錄存卷可參（參警卷㈡第6頁，追加警卷第8
    頁，追加偵卷㈠第9頁反面，本院卷第21頁、第39頁），兼衡
    被告自陳學歷為高職畢業，現於市場工作，育有1女已成年
    ，無人需其扶養或照顧（參本院卷第81至82頁）之智識程度
    、家庭生活狀況等一切情狀，分別量處如主文所示之刑，及
    均諭知易科罰金之折算標準，並定其應執行之刑，暨諭知應
    執行刑之易科罰金折算標準，以示懲儆。
  ㈣末查被告前未曾因故意犯罪受有期徒刑以上刑之宣告，有臺
    灣高等法院被告前案紀錄表附卷可憑，其雖因一時失慮，致
    罹刑章，然犯後業已坦承犯行，表示悔悟，並已實際賠償詩
    肯公司，俱如前述，堪認被告犯後態度良好，其歷此偵、審
    程序及刑之宣告之教訓，當知所警惕，本院因認上開所宣告
    之刑，以暫不執行為適當，併諭知如主文所示之緩刑期間，
    以勵自新。然被告不思以正途取財而違犯本件犯行，已損及
    社會法秩序及他人之財產權益，亦顯見其法治觀念有所欠缺
    ，為促使被告從中記取教訓，確實改過遷善，日後得以尊重
    他人財產權利，並使其警惕自身行止，避免再犯，自以命其
    履行一定之負擔為宜，故依刑法第74條第2項第4款規定，命
    被告應於本判決確定之日起1年內向公庫支付50,000元，以
    維法治，並觀後效。另緩刑之宣告，係國家鑒於被告能因知
    所警惕而有獲得自新機會之期望，特別賦予宣告之刑暫不執
    行之寬典，倘被告未遵循本院所諭知之上開負擔而情節重大
    ，或在緩刑期間又再犯罪，或有其他符合法定撤銷緩刑之原
    因者，均可能由檢察官聲請撤銷本件緩刑之宣告，而生仍須
    執行上開宣告刑之後果。
四、被告所侵占如事實欄「一、㈠」及「一、㈡」所示之款項固均
    為其犯罪所得，惟被告嗣已將該等款項均返還詩肯公司，有
    如前述，是被告並未保有犯罪所得，不予宣告沒收，附此敘
    明。
據上論斷，應依刑事訴訟法第273條之1第1項、第299條第1項前
段，刑法第336條第2項、第41條第1項前段、第8項、第51條第5
款、第74條第1項第1款、第2項第4款，刑法施行法第1條之1第1
項，判決如主文。
本案經檢察官吳毓靈提起公訴及追加起訴，檢察官林容萱到庭執
行職務
中　　華　　民　　國　　110 　年　　4 　　月　　29　　日
　　　　　　　　　      刑事第四庭   法　官   蔡盈貞　
以上正本證明與原本無異。
如不服本判決應於收受本判決後20日內向本院提出上訴書狀，並
應敘述具體理由。其未敘述上訴理由者，應於上訴期間屆滿後20
日內向本院補提理由書狀（均須按他造當事人之人數附繕本）「
切勿逕送上級法院」。 
　　　　　　　　　　　　　　　　　   書記官 　林耿慧　
中　　華　　民　　國　　110 　年　　4 　　月　　29　　日
附錄所犯法條：
刑法第336條　　　　　　　　　　　　　　　　　　
對於公務上或因公益所持有之物，犯前條第1項之罪者，處1年以
上7年以下有期徒刑，得併科15萬元以下罰金。
對於業務上所持有之物，犯前條第1項之罪者，處6月以上5年以
下有期徒刑，得併科9萬元以下罰金。
前二項之未遂犯罰之。